【裁判字號】    98,易,2496
【裁判日期】    981116
【裁判案由】    詐欺
【裁判全文】
臺灣臺北地方法院刑事判決              98年度易字第2496號
公  訴  人  臺灣臺北地方法院檢察署檢察官
被      告  乙○○
選任辯護人  姚本仁律師
上列被告因詐欺案件，經檢察官聲請簡易判決處刑（98年度偵字
第18971號、第13978號、第15592號）及移送併辦（臺灣臺北地
方法院檢察署98年度偵字第20903號、第20192號、第22655號、
臺灣臺南地方法院檢察署98年度偵字第13147號），本院認不宜
以簡易判決處刑，改依通常程序審理，被告於準備程序進行中就
被訴事實為有罪之陳述，經合議庭裁定改行簡式審判程序，本院
判決如下：
    主  文
乙○○幫助意圖為自己不法之所有，以詐術使人將本人之物交付
，處拘役伍拾日，如易科罰金，以新臺幣壹仟元折算壹日，緩刑
年。
    事  實
一、乙○○明知於金融機構開立存款帳戶並無積極資格之限制，
    是若將金融機構帳戶存摺、提款卡及密碼交付他人使用，可
    能因此供不法詐騙集團份子用以詐使他人匯入款項後，再加
    以提領運用，而能預見可能因此幫助他人從事詐欺取財犯罪
    ，仍不違其本意，基於幫助詐欺取財之不確定故意，於民國
    98年5月3日前某日，在不詳地點，將其所申請上海商業銀行
    新店分行（址設臺北縣新店市○○路75號，下稱上海銀行）
    帳號000-00000000000000號、新光商業銀行莊敬分行（址設
    臺北市○○區○○路330號，下稱新光銀行）帳號000-00000
    00000000號、國泰世華商業銀行信義分行（址設臺北市大安
    區○○○路○段32號，下稱國泰世華銀行）帳號000-0000000
    00000號、玉山銀行敦南分行帳戶（址設，下稱玉山銀行）
    帳號：0000000000000000號）之帳戶存摺、提款卡及密碼，
    提供予姓名年籍不詳之人使用。嗣由該姓名年籍不詳之人所
    組成之詐欺集團成員取得上開帳戶，即基於為自己不法所有
    之意圖，為下列犯行：
 (一) 於98年5月3日下午4時許，以電話向甲○○佯稱為雅虎奇摩
    網路購物之賣家，因帳款操作錯誤，誤為分期付款，需至自
    動提款機依其指示操作將分期付款取消云云，使甲○○陷於
    錯誤，於同日匯款新臺幣（下同）3,966元至乙○○上開上
    海銀行帳戶內。
 (二) 於98年5月3日下午3時44分許，以電話向己○○佯稱為網路
    購物之賣家，因帳款操作錯誤，誤為分期付款，需至自動提
    款機依其指示操作將分期付款取消云云，使己○○陷於錯誤
    ，於同日匯款8,000元至乙○○上開上海銀行帳戶內。
 (三) 於98年5月3日下午3時50分許，以電話向壬○○佯稱為援交
    需確認身份，因帳款操作錯誤，誤為分期付款，需至自動提
    款機依其指示操作將分期付款取消云云，使壬○○陷於錯誤
    ，於同日匯款1,4979元至乙○○上開上海銀行帳戶內。
 (四) 於98年5月3日下午8時47分許，以電話向丁○○佯稱為雅虎
    奇摩網路購物之賣家，因帳款操作錯誤，誤為分期付款，需
    至自動提款機依其指示操作將分期付款取消云云，使丁○○
    陷於錯誤，於同日匯款29,989元至乙○○上開國泰世華銀行
    帳戶內。
 (五) 於98年5月3日下午9時30分許，以電話向辛○○佯稱為中國
    信託商業銀行人員，因有活動，需至自動提款機依其指示操
    作確認身分云云，使辛○○陷於錯誤，於同日匯款4,000元
    至乙○○上開國泰世華銀行帳戶內。
 (六) 於98年5月4日下午7時許，以電話向丙○○佯稱係雅虎奇摩
    賣家，有一筆網路購物帳款作業有誤，需透過金融卡停止繼
    續扣款等詞，致丙○○陷於錯誤，而於同日至位於臺南市○
    區○○路1段292號之郵局，將其郵局號帳戶內之12,409元轉
    匯至乙○○之上開新光銀行帳戶內。
 (七) 於98年5月4日下午5時30分許，以電話向庚○○佯稱係雅虎
    奇摩網路購物賣家，因網路購物付款方式設定錯誤須取消設
    定云云，致庚○○陷於錯誤，於同日匯款17,985元至乙○○
    之上開新光銀行帳戶內。
 (八) 於98年5月3日，在奇摩拍賣網站上刊登販賣Giant fd-rs之
    不實訊息，適有癸○○在臺南市現居所上網瀏覽見此訊息後
    下標購買，而陷於錯誤，依對方指示於同日在臺南市居○○○路轉帳匯款8,700元至乙○○上開國泰世華銀行帳戶內。
 (九) 於98年5月5日，以電話向戊○○佯稱欲辦理信用貸款須預支
    手續費，使戊○○陷於錯誤，將現金58,000元存入乙○○上
    開玉山銀行帳戶內。
 (十) 嗣因甲○○、己○○、壬○○、丁○○、辛○○、丙○○、
    庚○○、癸○○、戊○○察覺受騙，始報警查獲上情。
二、案經被害人甲○○、己○○、壬○○、丁○○、辛○○、丙○○訴由臺北縣政府警察局新店分局、臺北市政府警察局大
    安分局、臺北市政府警察局松山分局報告臺灣臺北地方法院
    檢察署檢察官偵查後聲請簡易判決處刑。暨丙○○訴由臺南
    市政府警察局第六分局報告臺灣臺南地方法院檢察署檢察官
    呈請臺灣高等法院檢察署檢察長令轉臺灣臺北地方法院檢察
    署檢察官移送併辦，及庚○○訴由桃園縣政府警察局中壢分
    局移由臺北市政府警察局信義分局報告臺灣臺北地方法院檢
    察署檢察官移送併辦，癸○○訴由臺南市政府警察局第六分
    局報告臺灣臺南地方法院檢察署檢察官移送併辦，戊○○訴
    由桃園縣政府警察局桃園分局移由臺北市政府警察局大安分
    局報告臺灣臺北地方法院檢察署檢察官移送併辦，本院認不
    宜以簡易判決處刑，改依通常程序審理，乙○○於準備程序
    進行中就被訴事實為有罪之陳述，經合議庭裁定改行簡式審
    判程序。
    理  由
一、前揭事實，業據被告乙○○迭於本院準備程序中及審理時坦
    承不諱（見本院卷第15頁至第16頁、第53頁至第55頁、第66
    頁至第71頁），並經證人即告訴人甲○○、己○○、壬○○
    、丁○○、辛○○、丙○○、庚○○、癸○○、戊○○分別
    警詢時之證述（見臺灣臺北地方法院檢察署《下稱臺北地檢
    署》98年度偵字第13978號卷第8頁至第12頁、第65頁至第
    66頁、98年度偵字第18791號卷第28頁至第28頁反面、98年
    度偵字第15592號卷第6頁至第8頁、98年度偵字第20192號卷
    第8頁至第9頁、98年度偵字第22655號卷第103頁至第105頁
    、臺南市警察局第六分局偵查卷第5頁至第6頁）綦詳，且有
    上開被告上海銀行、新光銀行、國泰世華銀行帳戶開戶資料
    、交易明細資料、玉山銀行敦南分行98年6月11日玉山敦南
    字第0980606002號函附被告上開玉山帳戶開戶資料暨交易明
    細（見臺北地檢署98年度偵字第13978號卷第13頁至第16頁
    、第52頁至第56頁、98年度偵字第18791號卷第9頁至第14頁
    、98年度偵字第15592號卷第9頁至第17頁、98年度偵字第22
    655號卷第82頁至第87頁）、內政部警政署刑事警察局98年8
    月11日刑鑑字第0980110653號鑑定書（見臺北地檢署98年度
    偵字第13978號卷第83頁至第86頁）及證人甲○○、己○○
    、壬○○、丁○○、辛○○、丙○○、庚○○、癸○○、戊○○匯款之自動櫃員機交易明細表、存摺影本、存款憑條等
    件（見臺北地檢署98年度偵字第13978號卷第20頁、第23頁
    、第28頁、第62頁、98年度第18971號卷第34頁、98年度偵
    字第15592號卷第18頁、98年度偵字第20903號卷第8頁、98
    年度偵字第20192號卷第18頁、98年度偵字第22655號卷第11
    頁、臺南市警察局第六分局偵查卷第7頁至第8頁）附卷可稽
    ，本件事證明確，被告犯行洵堪認定，應予依法論科。
二、按刑法上之幫助犯，係對於犯罪與正犯有共同之認識，而以
    幫助之意思，對於正犯資以助力，而未參與實施犯罪之行為
    者而言，有最高法院八十八年度臺上字第一二七０號判決意
    旨可資參照。是以，如未參與實施犯罪構成要件之行為，且
    係出於幫助之意思提供助力，即屬幫助犯，而非共同正犯。
    查被告係將上開帳戶存摺、提款卡、密碼等提供予真實姓名
    年籍不詳之成年人，該成年人所屬之不法詐騙集團份子利用
    被告之幫助意圖為自己不法之所有，施用詐術使證人甲○○
    、己○○、壬○○、丁○○、辛○○、丙○○、庚○○、癸○○、戊○○等人陷於錯誤，而分別匯款至被告所提供之前
    開帳戶內，是被告所為係參與詐欺罪構成要件以外之行為，
    且在無證據證明被告係以正犯而非以幫助犯之犯意參與犯罪
    之情形下，應認其所為係幫助犯而非正犯行為。核被告所為
    ，係犯刑法第三百三十九條第一項、第三十條第一項之詐欺
    取財罪之幫助犯。被告係以一交付上開帳戶存摺、提款卡、
    密碼等資料予他人之行為，幫助不法詐騙集團份子侵害被害
    人甲○○、己○○、壬○○、丁○○、辛○○、丙○○、庚○○、癸○○、戊○○等九人之財產法益，故係一行為觸犯
    數罪名，為想像競合犯，應依刑法第五十五條規定，從一重
    處斷。又被告係幫助他人犯前開罪名，爰依刑法第三十條第
    二項之規定，按正犯之刑減輕之。上開事實一、(七)、(八)、(九)
    部分雖未據公訴人起訴，然該部分事實與公訴人起訴之事實
    部分具有裁判上一罪之關係，本應為起訴效力所及，且經臺
    灣臺北地方法院檢察署檢察官及臺灣臺南地方法院檢察署檢
    察官移送併辦（臺灣臺北地方法院檢察署第20192號、第226
    55號、臺灣臺南地方法院檢察署98年度偵字第13147號）本
    院自得併予審究，至臺灣臺北地方法院檢察署以98年度偵字
    第20903號移送併辦之告訴人丙○○遭詐騙匯款至被告上開
    新光銀行帳戶之犯罪事實，與本案起訴經論罪部分，為同一
    事實，為起訴效力之所及，本院自亦得併予審究，附此敘明
    。爰審酌被告身為智慮健全之成年人，竟不顧政府近來為查
    緝犯罪，大力宣導民眾勿因出售、出借帳戶或提供資料因而
    成為犯罪集團之幫兇，任意將其帳戶資料提供與真實姓名年
    籍不詳之成年人，提供不法詐騙集團份子使用，危害社會治
    安及金融交易安全，徒增被害人尋求救濟之困難，使犯罪追
    查趨於複雜，然衡諸被告應係一時貪欲失慮，始提供上開帳
    戶資料，尚非主導詐騙之人，被害人所受損害亦非至鉅，被
    告犯後復坦承犯行等一切情狀，量處如主文所示之刑，並諭
    知易科罰金之折算標準。末查，被告前未曾受有期徒刑以上
    刑之宣告，已如前述，其因一時失慮，偶罹刑典，其經此偵
    審程序及刑之宣告後，當能知所警惕而無再犯之虞，又其於
    犯罪後業已與被害人甲○○、己○○、壬○○、丁○○、辛○○、丙○○、庚○○、癸○○、戊○○等人和解，賠償被
    害人損失，被害人並均表示願意原諒被告（見本院卷第53頁
    至第55頁、第66頁至第71頁），公訴人於本院審理時亦表示
    同意給予被告緩刑之意（見本院卷第70頁反面），是本院認
    所宣告之刑以暫不執行為適當，爰依刑法第74條第1項第1款
    之規定宣告緩刑3年，用啟自新。
據上論斷，應依刑事訴訟法第284條之1、第273條之1第1項、第
299 條第1項前段，刑法第339條第1項、第30條第1項前段、第2
項、第55條、第41條第1項前段、第74條第1項第1款，刑法施行
法第1條之1第1項、第2項前段，判決如主文。
本案經檢察官林怡君到庭執行職務。
中    華    民    國    98    年    11    月    16    日
                  刑事第五庭    法  官  鄭昱仁
上正本證明與原本無異。
如不服本判決應於收受送達後10日內向本院提出上訴書狀，並應
敘述具體理由；其未敘述上訴理由者，應於上訴期間屆滿後20日
內向本院補提理由書（均須按他造當事人之人數附繕本）「切勿
逕送上級法院」。告訴人或被害人如對於本判決不服者，應具備
理由請求檢察官上訴，其上訴期間之計算係以檢察官收受判決正
本之日期為準。
                                書記官  宋德華
中    華    民    國    98    年    11    月    16    日
附錄論罪科刑法條全文
中華民國刑法第339條（普通詐欺罪）
意圖為自己或第三人不法之所有，以詐術使人將本人或第三人之
物交付者，處5年以下有期徒刑、拘役或科或併科1千元以下罰金
。
以前項方法得財產上不法之利益或使第三人得之者，亦同。
前二項之未遂犯罰之。


司法院資訊處製作；財團法人民間司法改革基金會備份。
